【裁判字號】    99,交聲,70
【裁判日期】    990226
【裁判案由】    交管條例聲異
【裁判全文】
臺灣板橋地方法院交通事件裁定          99年度交聲字第70號
原處分機關  交通部公路總局臺北區監理所板橋監理站
異  議  人  甲○○
即受處分人
上列異議人即受處分人因違反道路交通管理處罰條例案件，對於
交通部公路總局臺北區監理所板橋監理站民國95年2 月22日所為
板監裁字裁41-A00000000號裁決處分，聲明異議，本院裁定如下
：
    主  文
異議駁回。
    理  由
一、原處分意旨略以：異議人即受處分人甲○○（原名林秀娟，
    96年10月18日更名）所有之車牌號碼QOT-336 號普通輕型機
    車，於民國93年1 月30日下午3 時43分許，停放在臺北市○
    ○街1 號前，因有「在人行道停車」之違規行為，經臺北市
    交通警察大隊執勤交通助理員拍照採證後，於93年2 月12日
    以北市警交大字第A00000000 號舉發違反道路交通管理事件
    通知單逕行舉發；嗣因異議人並未依規定期限繳納罰鍰結案
    或向處罰機關陳述意見，又未於應到案日期內提出申訴，而
    逾越應到案期限60日以上，原處分機關乃於95年2 月22日，
    依道路交通管理處罰條例第56條第1 項第1 款、道路交通管
    理事件統一裁罰基準表之規定，裁處異議人罰鍰新臺幣（下
    同）1,200元等語。
二、異議人異議意旨略以：未收到罰款（單）通知；戶籍有
    所變更，所以異議人未收到；事已經過多年，車子也已不
    再使用；五年多來也一直未收到告訴；據此，聲明異議云
    云；然：
(一)、按受處分人，不服第8 條主管機關所為之處罰，得於接到裁
    決書之翌日起20日內，向管轄地方法院聲明異議；又交通法
    庭認聲明異議不合法律上之程式或其異議權已經喪失者，應
    以裁定駁回之，道路交通管理處罰條例第87條第1 項、道路
    交通案件處理辦法第18條前段分別定有明文；故受處分人自
    應於上開規定之期間內向法院聲明異議，倘受處分人逾期異
    議，即於法不合，法院自應裁定駁回；再依司法院所發布之
    「法院訴訟當事人在途期間標準」第4 條第1 項第1 款規定
    ，道路交通案件處理辦法第12條規定交通案件聲明異議之在
    途期間扣除，依下列規定辦理：一、居住於臺灣地區者：..
    ... (二)當事人非居住於處罰機關所在之鄉、鎮、市（包括縣
    轄市、省轄市及院轄市），但居住於受理聲明異議案件法院
    之管轄區域者，依本標準第2 條第1 款中之「地方法院在途
    期間」欄所載日數，扣除在途期間。
(二)、又按處理違反道路交通管理事件，有關文書送達之程序，依
    行政程序法之規定，違反道路交通管理事件統一裁罰基準及
    處理細則第5 條定有明文。關於裁決書之送達，得由行政機
    關自行或交由郵政機關送達；於無法依行政程序法第72條及
    第73條為送達時，得將文書寄存送達地之地方自治或警察機
    關，並作成送達通知書2 份，1 份黏貼於應受送達人住居所
    、事務所、營業所或其就業處所門首，另1 份交由鄰居轉交
    或置於該送達處所信箱或其他適當位置，以為送達。前項情
    形，由郵政機關為送達者，得將文書寄存於送達地之郵政機
    關，行政程序法第68條第1 項、第74條亦分別定有明文。
(三)、再按民事訴訟文書之寄存送達，依92年2 月7 日修正公布、
    同年9 月1 日施行之民事訴訟法第138 條第2 項規定，自寄
    存之日起，經10日發生效力，此因應受送達人未必能即時領
    取訴訟文書而知悉其內容，故特設此規定以保障其權益。行
    政程序法雖未如前述民事訴訟法增設第138 條第2 項規定，
    但基於保障應受送達人權益之同一理由，解釋上應認為有上
    開規定之類推適用。
(四)、查，異議人即受處分人之住所地址於85年5 月10日前，係設
    於臺北縣林口鄉林口村6 鄰新寮1 號之22，然自85年5 月10
    日起迄85年6 月23日止，則遷徙至臺北縣三重市○○里○○鄰
    ○○街156 號3 樓，另自85年6 月24日起迄95年10月30日止
    ，則遷徙改設於臺北市○○區○○里○ 鄰○○路○ 段12巷9
    號4 樓，又自95年10月31日起，遷徙改設於臺北縣三重市○
    ○里○○鄰○○街156 號3 樓各情，有法務部戶役政連結作業
    系統遷徙紀錄資料查詢結果1 份附卷可稽；而本件原處分機
    關於95年2 月22日填製上開裁決書後，將之送達之處所為台
    北市○○區○○路1 段12巷9 號4 樓乙節，亦有交通部公路
    總局臺北監理所板橋監理站送達證書1 紙附卷可稽；又觀之
    上開送達證書，郵政機關人員送達裁決書於上址時，因未獲
    會晤應受送達人本人，又無得受領文書之同居人、受僱人或
    應受送達處所之接收郵件人員等代收人員為收受，則原處分
    機關依上揭違反道路交通管理事件統一裁罰基準及處理細則
    準用行政程序法第74條之規定，將該裁決書於95年2 月27日
    寄存於漢中郵局，並製作通知書2 份，1 份黏貼於應受送達
    人即異議人上址門首，另1 份置於該址信箱或其他適當位置
    以為送達，亦有前揭交通部公路總局臺北監理所板橋監理站
    送達證書在卷可憑，參諸異議人之住所於85年6 月24日起迄
    95年10月30日止，係設於台北市○○區○○路1 段12巷9 號
    4 樓，業如前述，則原處分機關於95年2 月27日以寄存送達
    之方式送達本件裁決書之地址即台北市○○區○○路1 段12
    巷9 號4 樓，顯為異議人斯時之住所無誤，揆諸前揭說明，
    本件裁決書業於95年2 月28日起經過10日即95年3 月9 日已
    合法送達於異議人，而生送達之效力。
(五)、又原處分機關係位於臺北縣中和市○○路○ 段116 號，而異
    議人現住所地為臺北縣三重市○○街156 號3 樓，有前揭本
    院職權查詢之個人基本資料查詢結果1 紙附卷可稽，則依上
    揭法院訴訟當事人在途期間標準相關規定，異議人聲明異議
    之期間，應於上開裁決書送達生效翌日起20日之法定不變期
    間加上2 日在途期間內為之（即95年3 月31日），然異議人
    乃遲至98年12月30日始聲明異議，已顯逾聲明異議之期間，
    是其本件聲明異議於程序上自有未合，其異議為不合法，應
    予駁回。
三、據上論斷，應依道路交通案件處理辦法第18條，裁定如主文
    。
中    華    民    國    99    年    2     月    26    日
                  交通法庭  法  官  陳明偉
以上正本證明與原本無異
如不服本裁定應於送達後5日內向本院提出抗告狀
                            書記官  陳玉心
中    華    民    國    99    年    2     月    26    日

司法院資訊處製作；財團法人民間司法改革基金會備份。
